臺灣高等法院交通法庭裁定　　　　　　　　　　　　九十一年度交抗字第五五一號
　　抗　告　人　甲○○
　　即受處分人
右抗告人因違反交通管理處罰條例案件，不服台灣士林地方法院中華民國九十一年六
月四日裁定（九十一年度交聲字第一五三號），提起抗告，本院裁定如左：
    主  文
抗告駁回。
    理  由
一、本件原裁定認定抗告人甲○○於民國九十年八月三十日九時五十五分許，駕駛車
    牌號碼Ｅ四—二五二五號自用小客車，由石門往金山方向行駛，行經臺北縣石門
    淡金公路白沙灣段三色號誌路口時闖紅燈之違規事實，係以：抗告人上開違規事
    實，有臺北縣警察局舉發違反道路交通管理事件通知單乙紙附卷，又經臺北縣警
    察局金山分局派員實地勘查該路段，三色號誌設置位置、運作、能見度及反應距
    離等均正常，亦未有「於該路段為交警所攔查之民眾較其他路段為多」等情，有
    該局九十年十一月十六日九十金警交裁字第一五三一六號函及九十年十二月二十
    五日九十金警裁字第一六九七三號函在案足憑。本件抗告人於九十年十月二十六
    日親筆簽具之交通違規案件陳述書「陳述理由」欄內係勾選「違規屬實，惟另有
    特殊原因」，其於「陳述內容補充摘要」欄內，則陳稱該號誌燈設置過於右邊，
    致內側車道之車輛亦疏忽，又該路口並非車流量大之轉彎路口，請研議改閃亮燈
    警示駕駛人即可等語；其復於九十年十一月二十六日親筆簽具之交通違規案件陳
    述書「陳述內容補充摘要」欄，陳稱：「... 本人深信設置雖均正常，並非表示
    一切無誤，是否有其他如地形、地貌等因素而影響駕駛人？... 」等語，足見抗
    告人確係坦承於事發當時該號誌燈運作正常，其確有違規情事，僅係爭執該號誌
    燈設置不當。按「號誌應依交通流向、流量及路況設置與運轉，其時相、時制並
    視狀況調整之。」道路交通標誌標線號誌設置規則第一百九十六條第一項定有明
    文。道路交通號誌既係用以促使車輛駕駛人注意、遵守之交通管制設施，應以車
    輛駕駛人在適當距離內辨認清楚為原則，如該號誌之大小或設置位置因未能配合
    該路段之路況或車流狀況，致一般車輛駕駛人客觀上難以注意及之，該號誌即失
    卻其設置目的，該管道路交通機關對該號誌設置方式之決定即有「裁量怠惰」（
    Ermessensunterschreitung）之瑕疵，倘裁罰機關又強將此設置瑕疵之風險歸由
    行經該路段之車輛駕駛人承擔，更不無過度侵害人民財產權之嫌。然本件受處分
    人坦承於事發時該號誌運作正常，即處紅燈狀態，確有違規情事，已如前述，其
    於事發時係明知該號誌為紅燈狀態，主觀上能辨認清楚，顯無不能注意之情形。
    是該燈光號誌之設置對於本件受處分人之注意能力並無影響，該號誌即無何設置
    瑕疵可言。綜上，受處分人客觀上有前述之違規事實存在，主觀上亦未注意到該
    號誌之燈號狀態乙節，可堪認定等情，為其所憑之理由。因認原處分機關予以裁
    罰並無不當，而駁回抗告人之聲明異議，經核於法尚無違誤。
二、抗告意旨略以：(1)事發前，抗告人車上尚有兩位大人，以度假欣賞風景之心情，
    依外線緩慢行駛，時速低於五十公里，行經該路段完全無察覺有該號誌設置，係
    被警察攔截下車走回轉彎處，才赫然發現甫經過交通號誌，並非明知而故犯。(2)
    原裁定書對於號誌設置是否有其他如地形、地貌等因素而影響駕駛人，亦即造成
    「裁量怠惰」之情事，並未說明，倘僅以金山分局派員實地勘查均正常一語而定
    案，似難服民心。(3)抗告人提及該路段為交警攔查之民眾較其他路段為多乙節，
    亦未獲有力之答覆，事實上，倘可比較該路段與其他附近路段之罰單紀錄，不就
    可真相大白令民眾信服等語。
三、經查：(1)本件綜觀抗告人在交通違規案件陳述書、聲明異議狀、及抗告意旨所述
    ，均係以前開違規地點之交通號誌設置不當為主要之理由。惟本院經委請台北縣
    警察局金山分局就抗告人遭舉發違規闖紅燈路段交通號誌設置之相關位置拍攝現
    場照片觀察結果，抗告人遭舉發之違規路段即台北縣石門鄉○○○路白沙灣段共
    設有兩處號誌，而該路段雖係彎道，然彎度不大，且該路段為雙向四線道，路面
    寬廣，視野良好，號誌明顯，號誌周圍亦無遮蔽視線之大型障礙物，駕駛人不論
    由何方向行經該路段時，均應能明顯察覺該處號誌顯示之燈號，並無設置不當情
    事，有台北縣警察局金山分局九十一年七月二十七日金警刑字第０九一０００九
    五七０號函所附之交通號誌設置現場照片四幀在卷可稽，抗告意旨所指該處號誌
    設置不當云云，顯屬抗告人個人主觀上之意見，並無理由。(2)人民違反法律上之
    義務而應受行政處罰之行為，並不以出於故意為必要，如對於違反法律規定之行
    為具備過失之責任條件時，仍應受處罰（參見司法院大法官釋字第二七五號解釋
    意旨）。本件抗告人縱非故意闖紅燈，惟依其自述駕車偕友人以度假觀賞風景之
    心情行經該處，完全未察覺該處設有燈光號誌等情以觀，抗告人係因本身之過失
    致未察覺號誌而有闖紅燈之違規事實，亦堪予認定，揆諸前揭說明，自仍應接受
    裁罰。(3)綜上所述，本件抗告為無理由，應予駁回。
四、據上論結，應依道路交通案件處理辦法第二十六條、刑事訴訟法第四百十二條，
    裁定如主文。
中      華      民      國    九十一    年      九      月     十二     日
                              臺灣高等法院交通法庭
                                  審判長法  官 黃  瑞  華
                                        法  官 雷  雯  華
                                        法  官 宋      祺
右正本證明與原本無異。
不得抗告。
                                        書記官 蔡  慧  娟
中      華      民      國    九十一    年      九      月     十二     日
